臺灣臺南地方法院刑事判決　　　　　　　99年度易字第1655號
公　訴　人　臺灣臺南地方法院檢察署檢察官
被　　　告　陳聯勝
上列被告因竊盜案件，經檢察官提起公訴（99年度偵字第4478號
），本院判決如下：
    主  文
陳聯勝犯夜間侵入住宅竊盜罪，處有期徒刑壹年。
    事  實
一、陳聯勝意圖為自己不法之所有，於民國99年1月4日下午8時1
    0分許之夜間，至臺南市○區○○○街20巷32號7樓徐子凌住
    處，委託不知情之鎖匠劉裕勝，佯稱擔心同事想不開請其幫
    忙開啟門鎖，以此方式無故侵入該房屋，徒手竊取徐子凌所
    所有之現金新臺幣（下同）5萬1,000元，得手後隨即逃離現
    場，嗣於徐子凌返家後察覺有異，報警並調閱大樓監視錄影
    畫面，循線查獲。
二、案經徐子凌訴請臺南市警察局第一分局報告臺灣臺南地方法
    院檢察署檢察官偵查提起公訴。
    理  由
一、訊據被告陳聯勝固不否認有請不知情之證人劉裕勝前來告訴
    人徐子凌住處開鎖並未經告訴人同意侵入屋內等事實不諱，
    惟矢口否認涉有上開竊盜犯嫌，辯稱：伊打電話給告訴人沒
    有接，按電鈴也沒人回，伊擔心告訴人出事，才請鎖匠來開
    鎖，當時因心中著急，所以忘記報警等語。經查：
  (一)訊據證人即告訴人徐子凌於審理時具結後證稱：「我跟他只
    是普通的辦公室同事，下班後也不會聯繫」、「他不是我男
    朋友，我也沒有邀請他來過我家」、「(問：被告平常是否
    會跟你噓寒問暖，關心你的生活情況？)沒有」、「1月4日
    下午四點多的時候，他從外面打手機給我，他說我騙他，他
    說我沒有去洗衣服，他要我請他吃飯」、「地點是被告選的
    ，但好幾家都沒有開，最後是到了土城大廟附近的小餐館」
    、「我在辦公室並沒有跟他談我的事情，可能是被告聽到我
    跟同事的談話。當天被告有問我母親在哪裡，我說我母親在
    老人院，我有提到我弟弟最近突然變好了，願意負擔我母親
    的照護費用，當時被告說你弟弟真的會幫你出錢嗎？我回答
    依我對我弟弟的了解，我弟弟一定會說到做到」、「(問：
    吃飯過程，你是否有表示出輕生的念頭？)怎麼可能，如果
    我想輕生，95年的時候，我弟弟不願意照顧我母親，我就輕
    生了，怎麼可能等了三年多。而且我弟弟有去看我媽媽，並
    表示願意負擔一部分的安養費用，我覺得我弟弟變好了，我
    當時的心情很好，怎麼可能去自殺」、「我在半路上，被告
    曾經打一通電話給我，他說如果我覺得不舒服或覺得累的話
    ，車子靠邊休息一下，我聽了覺得很奇怪。但我開了一段路
    後，身體覺得心悸，覺得被下藥了，我當時唯一的念頭是趕
    快回家就安全了。我回家一開車門後，全身無力，我勉強站
    起來，坐電梯上七樓進屋子後，我的手機顯示是七點半，我
    剛把包包放下，被告就打我手機，被告問我是否到家了，我
    說我到家了，就把電話掛斷」、「(問：從七點三十九分的
    電話之後，你是否還有接到被告的電話？)沒有。我回到家
    後，覺得心悸很厲害，我本來想喝濃茶，但身體不適，怕燒
    開水引起火災，就到六樓找我弟弟的同事求救，請她煮茶給
    我喝。當時我的手機放在家裡沒有帶出來」、「(7點39分該
    通電話的內容，你是否有提到你身體不舒服？)沒有，我當
    時只有跟他說我到家，就把電話掛掉了」等語。依證人上開
    證述之內容可知：
    1.被告與告訴人並無深厚交情，只不過為同一辦公室之同仁
      關係，平日亦未曾對告訴人有過噓寒問暖，關心告訴人生
      活情況之情形，且告訴人證稱從未曾邀請被告到過告訴人
      住處，顯見被告與告訴人間的關係確實普通。
    2.依據告訴人之證述，其弟在過去確實曾因未前去探視告訴
      人母親以及不分擔母親安養費用讓告訴人心裡有所不平；
      然案發當日，告訴人正因為弟弟前去探望母親，且表示願
      意負擔母親的安養費用，而心情大好，依告訴人所言，若
      要輕生早在之前就已經輕生，何以會在此種心情大好的情
      形下輕生呢？況且，告訴人與被告在吃飯席間，亦未曾透
      露出輕生的念頭，顯見被告辯稱是因為擔心告訴人自殺才
      找鎖匠打開告訴人家中大門，進入告訴人家中云云，並非
      事實。
  (二)再者，被告自稱曾擔任過警察，則對於如何防範自殺以及處
    理自殺事件之程序，應當十分熟稔。被告自稱因見告訴人心
    情不好，擔心告訴人會自殺，則以其擔任過警察之認識，被
    告既已非警務人員，自無擅闖他人住宅之權，即應報警由警
    察人員前來處理。然被告不僅未曾報警，在找來鎖匠佯稱擔
    心同事想不開，經鎖匠打開告訴人門鎖後，依據卷附大樓電
    梯監視錄影翻拍照片所示，被告曾2度搭乘電梯下樓後，再
    上樓進入告訴人屋內，倘依被告所辯，伊是為擔心同事想不
    開，則當被告進入告訴人屋內未見告訴人，又搭乘電梯到地
    下室停車場尋找，也未尋獲告訴人時，被告應當十分緊張而
    立刻報警處理。詎料，被告仍未報警，又再度進入告訴人屋
    內，顯見被告辯稱是因為擔心告訴人想不開而擅闖告訴人住
    宅乙節，與事實不符。
  (三)末查，被告辯稱因為打告訴人的行動電話及家中電話，都沒
    有人接聽，擔心告訴人想不開才擅闖告訴人住宅云云，然訊
    據告訴人於本院證稱，伊自與被告晚飯分手後，共接過被告
    2通電話，第一起是尚在回家途中，被告打電話詢問告訴人
    是否感到身體不適，並告知若有感覺身體不適時，就將車停
    在路邊休息；嗣告訴人於晚間7時39分甫進家門，又再度接
    到被告來電，被告詢問告訴人是否到家，經告訴人告知已回
    到家了，告訴人即將電話掛斷等語(見審理筆錄第4頁)。由
    告訴人的反應可見，告訴人對被告並沒有好感，否則何以會
    對被告的電話關心表現出反感，甚至不願多說，告知已到家
    後，即掛斷電話的情形。又被告辯稱因為播打告訴人及其家
    中的電話均無人接聽，才會擔心告訴人，而擅自闖入告訴人
    家中，然告訴人已證稱伊甫回到家即接到被告的電話，並明
    白告知被告已回到家，參以卷附被告所持用0000000000號行
    動電話通聯紀錄，於99年1月4日晚間7時39分確有與告訴人
    所持用0000000000號行動電話通話之紀錄，由此可見，被告
    辯稱因為無法聯絡上告訴人，因擔心告訴人輕生，才會闖入
    告訴人家中云云，即非事實。
  (四)告訴人於本院審理時證稱：「歷年來農曆年換現鈔所得，我
    捨不得拿去花掉，就放在抽屜。」、「(問：為何你記得是
    五萬一千元？)因為農曆年的時候，我自己會去數」、「我
    是昏睡醒來之後上洗手間，才發現洗手間的馬桶墊子被掀開
    ，我覺得不對勁，因為家中只有我跟我媽媽住。我包包內的
    錢雖然沒有丟，但總覺得不對勁，第二天中午我就回家確認
    ，之後我去管理室找管理員，管理員就把錄影帶調出來，發
    現被告闖進我們家的大樓，並找鎖匠來開鎖」等語。告訴人
    家中藏放有因捨不得花用而留存之歷年農曆過年所換領之新
    鈔，並因為農曆年將近而數過，共計51000元，經被告擅自
    闖入告訴人家中後，告訴人所藏放於抽屜中的51000元即告
    遺失，而被告侵入告訴人家中時，確實曾長時間停留於告訴
    人住處，且曾翻動告訴人的皮包，此由告訴人證稱在未告知
    被告當天包包內有多少錢的情形下，被告就能跟告訴人說，
    你包包裡的1萬多元有沒有丟等語，即可明瞭被告曾翻動過
    告訴人的皮包。告訴人藏放於家中抽屜中之現鈔51000元，
    於被告無故擅自闖入住宅，並翻動告訴人的皮包後，即告遺
    失，期間只有被告進入過告訴人家中，告訴人發覺家中遭被
    告闖入後即報警處理，由此可見，告訴人所遺失之51000 元
    即是被告委託不知情之鎖匠劉裕勝，佯稱擔心同事想不開請
    其幫忙開啟門鎖，以此方式侵入告訴人住處所竊取。另佐以
    證人劉裕勝於警詢中之證述、監視錄影帶翻拍照片及偵查中
    之勘測筆錄，足認被告上開所辯，顯係事後避重就輕之詞，
    無足採取。本件事證明確，被告犯行洵堪認定。
二、被告行為後，刑法第321條條文修正案業經總統於100年1月
    26 日以華總一義字第09900155061號令公布在案，自100年1
    月28日起生效，意刑法第2條第1項後段規定，自應比較修正
    前後法律之規定何者較為有利於被告。經查，修正前刑法第
    321條第1項第1款規定：「犯竊盜罪而有左列情形之一者，
    處六月以上、五年以下有期徒刑：一、於夜間侵入住宅或有
    人居住之建築物、船艦或隱匿其內而犯之者。」，修正後新
    刑法第321條第1項第1款為：「犯竊盜罪而有下列情形之一
    者，處六月以上、五年以下有期徒刑，得併科新臺幣十萬元
    以下罰金：一、侵入住宅或有人居住之建築物、船艦或隱匿
    其內而犯之者。」，修正後刑法第321條第1項之法定刑，增
    加了得併科10萬元以下罰金，經比較新舊法之結果，當以適
    用修正前刑法第321條第1項之規定，較為有利於被告。核被
    告所為係犯刑法第321條第1項第1款之加重竊盜罪。爰審酌
    被告正值壯年，不思循正途賺取所需，竟侵入告訴人之住宅
    行竊，且家是一個人的城堡，家中應該是最安全的地方，更
    何況告訴人還將住宅大門上鎖，更加提昇住宅的防護性、安
    全性，顯見家對於告訴人而言應該是一個再安全不過的地方
    。然而，被告為一己之私，竟以關心同事，擔心同事尋短為
    藉口，找來不知情的鎖匠，強行打開告訴人家中門，再行入
    內行竊。被告的行為，除使告訴人遭受財產損害之外，對告
    訴人的心理上更造成莫大的威脅，因為被告的行為，使得原
    本安全的城堡不再安全，告訴人不再能完全信賴家的安全，
    故被告的行為不只是侵害告訴人的財產，更嚴重的是剝奪告
    訴人免於受恐懼的權利，且被告犯後仍一再否認犯行，推卸
    責任，顯見其法治概念薄弱等一切情狀，本院認為檢察官具
    體求處有期徒刑8月，尚不足以體現被告犯行之惡害，不足
    以完全評價被告之非行，爰量處如主文所示之刑。
據上論斷，應依刑事訴訟法第299條第1項前段，刑法第2條第1項
前段、修正前刑法第321條第1項第1款，判決如主文。
本案經檢察官孫昱琦到庭執行職務。
中    華    民    國   100    年    1     月    31    日
                  刑事第一庭    法  官  鄭銘仁
以上正本證明與原本無異。
如不服本判決應於收受本判後10日內向本院提出上訴書狀，並應
敘述具體理由。其未敘述上訴理由者，應於上訴期間屆滿後20日
內向本院補提理由書狀（均須按他造當事人之人數附繕本）「切
勿逕送上級法院」。
                                書記官  郭勝華
中    華    民    國   100    年    2     月    9     日
附記：
修正前中華民國刑法第321條第1項第1款
犯竊盜罪而有左列情形之一者，處6月以上5年以下有期徒刑：
一、於夜間侵入住宅或有人居住之建築物、船艦，或隱匿其內而
    犯之者。